【裁判字號】    98,聲,313
【裁判日期】    980317
【裁判案由】    聲請法官迴避
【裁判全文】
臺灣高等法院高雄分院刑事裁定           98年度聲字第313號
聲  請  人
即  被  告  甲○○
訴訟代理人  邱基峻律師
            王碩禧律師
上列聲請人因偽證案件，聲請本院法官迴避，本院裁定如下：
    主  文
聲請駁回。
    理  由
一、聲請意旨略以：本院由審判長周賢銳、陪席法官黃憲文、受
    命法官黃仁松所組成之合議庭（下稱系爭審判庭），於本院
    97年度上更(二)字第47號被告陳錦暐違反著作權法案件之判決
    中指出，該店面實際負責人係該案被告陳錦暐及案外人王嬿
    萍夫婦，而證人甲○○（即本案聲請人即被告）乃其夫婦僱
    用之人頭，其並非店面實際經營者，該案被告陳錦暐及案外
    人王嬿萍夫婦與證人甲○○並非只是單純房東關係；又指出
    證人甲○○所作證之證言，即案外人王嬿萍於1 樓並非經常
    性之看店，而係因證人甲○○上廁所故代為看店等語不可採
    信。而本案即被告甲○○偽證案之審判庭與本院97年度上更
    (二)字第47號判決之審判庭相同，且被告甲○○偽證案亦係由
    系爭審判庭簽請移送高雄地檢署，既然系爭審判庭已經審理
    過與本案相牽連之案件，則其心證已經確定，顯然認定本案
    被告甲○○於該案以證人身分為虛偽陳述，是難期系爭審判
    庭於本案可為公正客觀之審理，爰依刑事訴訟法第18條第2
    款（聲請書誤載為第2項）之規定提出聲請迴避。
二、按刑事訴訟法第18條第2 款規定，得聲請法官迴避原因之所
    謂「足認其執行職務有偏頗之虞者」，係指以一般通常之人
    所具有之合理觀點，對於該承辦法官能否為公平之裁判，均
    足產生懷疑；且此種懷疑之發生，存有其完全客觀之原因，
    而非僅出諸當事人自己主觀之判斷者，始足當之。至於訴訟
    上之指揮乃專屬於法院之職權，當事人之主張、聲請，在無
    礙於事實之確認以及法的解釋，適用之範圍下，法院固得斟
    酌其請求以為訴訟之進行，但仍不得以此對當事人之有利與
    否，作為其將有不公平裁判之依據，更不得以此訴訟之進行
    與否而謂有偏頗之虞聲請法官迴避（最高法院79年度台抗字
    第318 號判例意旨參照）。
三、經查：
  (一)聲請人即被告甲○○（下稱被告甲○○）於民國95年8 月1
    日，在臺灣高雄地方法院刑事第2 法庭，以證人身分就94年
    度易字第1319號陳錦暐違反著作權法案件審判程序作證，並
    在訊問前具結後，就該案情有重要關係事項之有無請王嬿萍
    看店，涉嫌虛偽證稱：沒有請王嬿萍夫婦看店，只有因為樓
    下沒有化粧室會到他們（指王嬿萍夫婦）樓上去，有時他（
    指王嬿萍）下來載小孩時，我上樓去化粧室，我會請他幫我
    看一下云云，因認被告甲○○涉犯刑法第168 條之偽證罪嫌
    等情，係由臺灣高雄地方法院檢察署公訴檢察官洪期榮於96
    年2 月13日簽請核可後，於96年3 月1 日分案為96年度偵字
    第6297號，由偵查檢察官倪茂益偵查後，於96年10月6 日偵
    結起訴，此有臺灣高雄地方法院檢察署96年度偵字第6297號
    偵查卷宗封面影本、洪期榮檢察官96年2 月13日簽呈影本及
    96年度偵字第6297號起訴書各1 份在卷可稽（見本院卷第12
    頁、第53至56頁）。參以本院97年度上更(二)字第47號被告陳
    錦暐違反著作權法案件，係於97年1 月28日始繫屬於本院系
    爭審判庭，此有該案件辦案進行情形1 份附卷可憑（見本院
    卷第52頁）。職是，足認被告甲○○陳稱其所涉犯之偽證案
    件係由系爭審判庭簽請移送臺灣高雄地方法院檢察署云云，
    顯有誤會而不足憑信。
  (二)系爭審判庭於審理本院97年度上更(二)字第47號被告陳錦暐違
    反著作權法案件之判決中雖曾指出「證人甲○○於原審所稱
    ：我欲上洗手間，且正值王嬿萍下樓載小孩時，曾請王嬿萍
    幫忙看一下店等語，不可採信」（該案判決書理由欄貳、實
    體部分一(四)，見本案卷第24頁），惟此僅係系爭審判庭於審
    理本院97年度上更(二)字第47號被告陳錦暐違反著作權法案件
    時，對於證據取捨判斷所為之認定。至於刑法第168 條偽證
    罪之構成要件為「於執行審判職務之公署審判時或於檢察官
    偵查時，證人、鑑定人、通譯於案情有重要關係之事項，供
    前或供後具結，而為虛偽陳述」，被告甲○○於原審所為之
    上開證述是否構成刑法第168 條偽證罪，須由系爭審判庭依
    據本案之事實及證據，獨立審酌全部卷證資料而為裁判，並
    不受上開刑事案件（被告陳錦暐違反著作權法案件）之影響
    ，是尚難以上開刑事案件之證據取捨及判決結果，即率予推
    定本案（被告甲○○偽證案件）之判決結果必定有利或不利
    於被告甲○○。
四、綜上所述，被告甲○○認其所涉犯之偽證案件，倘再由系爭
    審判庭審理，難期系爭審判庭可為公正客觀之審理，足認其
    執行職務有偏頗之虞云云，顯係其主觀之臆測，核與刑事訴
    訟法第18條第2 款聲請法官迴避之要件不符。從而，本件聲
    請為無理由，自應予以駁回。
五、依刑事訴訟法第21條第1項，裁定如主文。
中    華    民    國    98    年    3     月    17    日
                  刑事第七庭    審判長法  官 莊飛宗
                                      法  官 陳明富
                                      法  官 孫啟強
以上正本證明與原本無異。
如不服本裁定應於送達後5 日內向本院提出抗告狀。
中    華    民    國    98    年    3     月    17    日
                                      書記官 黃富美


司法院資訊處製作；財團法人民間司法改革基金會備份。
